臺灣臺北地方法院民事判決
110年度訴字第5511號
原      告  張晏瑞  

被      告  陳銘輝  


上列當事人間請求損害賠償等事件，本院於民國111年4月27日言
詞辯論終結，判決如下：
    主  文
原告之訴駁回。
訴訟費用由原告負擔。
    事實及理由
一、原告主張：原告於民國109年10月5日晚上將所有車牌號碼000-
    0000號自用小客車（下稱系爭汽車）臨時停車於馬路紅線處
    ，遭被告持手機以錄影、照相等方式蒐集原告之個人資料，
    且其拍攝目的並非僅係為了辨別系爭汽車臨停於馬路紅線，
    更清楚拍攝系爭汽車之車牌號碼、汽車內飾與原告之肖像，
    並上傳影片至各大網路論壇、臉書、LINE等社群媒體，造成
    原告之個人資料流傳於網路平台，已嚴重侵犯原告之隱私權
    、肖像權、人格權，被告形式上雖係為舉發臨時停車於紅線
    之原告，實則係為使原告遭網路公審，爰依民法第184條第1
    項、第195條第1項、第18條第1項、個人資料保護法第11條
    第4項、第19條第2項、第29條第2項準用同法第28條第2項、
    第3項等規定，請求被告刪除相關貼文並給付精神慰撫金等
    語。並聲明：㈠被告應將臉書社團「翻轉大台北交通違規」
    （網址：https://www.faceback.com/watch/?v=0000000000
    00000），及「ETtoday新聞雲」、「靠北檢舉達人」、「翻
    轉大台北交通違規」、「翻轉大桃園交通違規」、「數位司
    馬懿」等網站中含有原告長相、系爭汽車等資訊之所有貼文
    刪除；㈡被告應給付原告新臺幣（下同）10,000元，及自起
    訴狀繕本送達翌日起至清償日止，按年息百分之5計算之利
    息。
二、被告辯以：當時之所以拍攝原告，是為了要檢舉原告違規停
    車，且除了臉書社團「靠北檢舉達人」是由被告投稿而刊登
    之外，被告不清楚其他臉書社團如何取得影片，新聞媒體取
    得的影片也不是被告所提供，臉書社團「靠北檢舉達人」上
    面的影片也不是被告可以控制下架的，被告不是社團的管理
    員，只是詢問社團如何檢舉違規車輛，並將影片交由社團處
    理，被告雖有分享上開社團文章及影片，但貼文內容並無惡
    意批評原告等語。並聲明：原告之訴駁回。
三、得心證之理由：
　㈠按隱私權內涵為個人於其私人生活事務領域，享有不受不法
    干擾，免於未經同意之知悉、公開妨礙或侵犯之自由與個人
    資料自主權，且主張有隱私權之人對於該隱私有合理之期待
    。所謂合理之期待，乃個人所得主張不受侵擾之自由，以得
    合理期待於他人者為限，亦即不僅其不受侵擾之期待已表現
    於外，且該期待須依社會通念認為合理者（參見司法院大法
    官釋字第689號解釋理由）。次按肖像權係一般人格權之具
    體化權利，肖像權受有侵害而情節重大時，固得依民法第18
    4條第1項前段，同法第195條第1項所稱之其他人格法益請求
    損害賠償。至所謂肖像人格法益之侵害行為，係指未經同意
    擅自作成或公開肖像而侵害個人對其肖像是否公開之自主權
    利，或有超過其行為目的而濫用個人肖像之情事而言。再按
    非公務機關對個人資料之利用，除第6條第1項所規定資料外
    ，應於蒐集之特定目的必要範圍內為之。但有下列情形之一
    者，得為特定目的外之利用：一、法律明文規定。二、為增
    進公共利益。三、為免除當事人之生命、身體、自由或財產
    上之危險。四、為防止他人權益之重大危害。五、公務機關
    或學術研究機構基於公共利益為統計或學術研究而有必要，
    且資料經過提供者處理後或蒐集者依其揭露方式無從識別特
    定之當事人。六、經當事人書面同意。個人資料保護法第20
    條第1項定有明文。
　㈡經本院當庭勘驗被告拍攝之上開影片，可知被告拍攝之初，
    原告坐在系爭汽車駕駛座，從車窗伸出手機鏡頭拍攝被告，
    雙方互相拍攝錄影，被告向原告說「你停在這邊是斑馬線，
    你知道嗎」、「你知道這樣是違規嗎」、「你這樣會擋到別
    人你知道嗎」、「你這邊要停多久」、「你為什麼要這樣子
    停在斑馬線上」等語，鏡頭帶到斑馬線、車牌號碼，而原告
    質疑被告錄影原因，被告並表示「我要檢舉你啊」等語，此
    有勘驗筆錄在卷可參（見本院卷第112至114頁），復觀諸上
    開影片擷取圖片，主要拍攝畫面為系爭汽車之前、後外型、
    車牌號碼、原告舉著手機拍攝等畫面，此有圖片4紙附卷可
    稽（見本院卷第41至47頁），足認被告所拍攝之處，為公眾
    能自由進出使用之場所，所攝得之內容尚難認屬一般社會大
    眾所合理期待具有私密性、非公開活動之私生活領域。又上
    開影片雖拍攝到系爭汽車之汽車內飾，然係原告將系爭汽車
    車窗搖下，被告因而從車窗外偶然攝得，顯見被告並非刻意
    拍攝汽車內飾。被告於上開公共場合之馬路上拍攝原告之車
    輛外觀型式、車牌號碼，難認為合理隱私期待之範疇，則被
    告縱然將上開影片投稿至臉書社團「靠北檢舉達人」並將社
    團貼文分享轉發，依前揭說明，其行為不具有違法性，非屬
    侵害他人之隱私權。
　㈢復依原告所提被告之貼文內容寫明「希望我們大家都能夠做
    有文化素質的駕駛」等語，此有網路擷圖1張在卷可佐（見
    本院卷第55頁），參以上開影片勘驗結果，被告多次質疑原
    告為何違規停在斑馬線等語，可知被告拍攝及上傳影片之目
    的，係為呼籲社會大眾遵守交通規則，與公共利益相關，且
    被告並未藉此行為營利或獲得利益，亦無將所拍得原告之肖
    像加以醜化或變造等超過其上開行為目的之濫用情事，揆諸
    上開說明，被告並無超過其行為目的而濫用原告肖像之情事
    ，依比例原則衡酌，縱有侵害原告權益，情節亦非重大，難
    認被告之行為具有不法性。
　㈣又被告拍攝並上傳影片之目的，係為呼籲社會大眾遵守交通
    規則，與公共利益相關，已如前述，則被告上傳上開影片，
    發表揭露系爭汽車之車牌號碼等訊息，應認係「為增進公共
    利益所必要」，與個人資料保護法第20條第1項但書第2款規
    定相符，難認被告有不法利用原告之個人資料而侵害原告權
    利之情事。從而，原告以其個資遭侵害，請求被告負個人資
    料保護法之損害賠償責任，亦屬無據。
四、綜上所述，本件被告並無侵害原告所述權利之情形，則原告
    依民法第184條第1項、第195條第1項、第18條第1項、個人
    資料保護法第11條第4項、第19條第2項、第29條第2項準用
    同法第28條第2項、第3項等規定，請求被告刪除相關貼文並
    給付精神慰撫金，為無理由，應予駁回。
五、本件事證已臻明確，兩造其餘之攻擊或防禦方法及所提之證
    據，經本院斟酌後，認為均不足以影響本判決之結果，爰不
    逐一論列，附此敘明。
六、訴訟費用負擔之依據：民事訴訟法第78條。　
中　　華　　民　　國　　111 　年　　5 　　月　　18　　日
                  民事第七庭  審判長法  官  姜悌文
                                    法  官  溫祖明
                                    法  官  許筑婷
以上正本係照原本作成。
如對本判決上訴，須於判決送達後20日內向本院提出上訴狀。如
委任律師提起上訴者，應一併繳納上訴審裁判費。
中　　華　　民　　國　　111 　年　　5 　　月　　18　　日
                                    書記官  林政彬